臺灣高雄地方法院民事裁定
108年度消債清字第156號
聲  請  人  郭洧箖（原名：郭羽笉、郭素綾、郭素菱）
0000000000000000

0000000000000000

0000000000000000

代  理  人  張素芳律師
上列當事人因消費者債務清理事件聲請清算，本院裁定如下：
    主  文
聲請人郭洧箖自中華民國一百零八年十二月二十四日下午四時起
開始清算程序。
命司法事務官進行本件清算程序。
    理  由
一、聲請意旨略以：伊無力清償債務，曾向本院聲請調解但不成
    立，爰聲請准予清算等語。
二、按「債務人不能清償債務或有不能清償之虞者，得依本條例
    所定更生或清算程序，清理其債務。」消費者債務清理條例
    （下稱消債條例）第3 條定有明文。衡以消費者與金融機構
    間債之關係之發生，係依契約自由原則及相互間之信賴為基
    礎，此為社會經濟活動得以維繫及發展之重要支柱，債務人
    經濟窘迫，固不應任其自生自滅，債權人一方之利益，仍不
    能因之摒棄不顧。是債務人於協商程序中，自應本於個人實
    際財產及收支狀況，依最大誠信原則，商討解決方案。如終
    究不能成立協商，於聲請更生或清算時，法院審酌上開條文
    所謂「不能清償或有不能清償之虞」，應綜衡債務人全部收
    支、信用及財產狀況，評估是否因負擔債務，而不能維持最
    基本之生活條件；所陳報之各項花費，是否確屬必要性之支
    出；如曾有協商方案，其條件是否已無法兼顧個人生活之基
    本需求等情，為其判斷之準據。
三、經查：
㈠、聲請人前於民國108年5月14日提出債權人清冊，向本院聲請
    調解債務清償方案，經本院108年度司消債調字第233號受理
    ，於108年7月2日調解不成立，聲請人於同日以言詞聲請清
    算等情，業經本院依職權調閱上開調解卷宗核閱無訛。
㈡、聲請人於106年度至107年度申報所得各為新臺幣（下同）390
    ,999元、112,008元，平均每月所得分別為32,583元、9,334
    元（本件元以下均採四捨五入計算），名下無財產，有三商
    美邦人壽保單解約金16,030元（已扣保單墊繳12,787元、保
    單借款19,227元，前於106年6月5日曾領取保險給付3,750元
    ），至國泰人壽保單部分，則非要保人；又聲請人自陳102
    年9月起於漂亮一身國際股份有限公司擔任鞋子銷售人員，
    平均每月收入約32,000元，106年7至12月收入共計181,057
    元，107年1至2月共54,763元，嗣該公司於107年3月7日因自
    百貨公司撤櫃而遭資遣，雖陸續於4間公司任職，因不適應
    ，均工作數日即離職，僅於107年2至4月、7月領取共計15,7
    36元薪資（含代班收入），目前待業中，賴前配偶、母親資
    助維持生活，前配偶自106年11月至108年8月9日共計資助10
    7,000元，母親自107年1月至108年8月9日共資助111,000元
    ，另自108年1月起已非安麗日用品股份有限公司直銷商，無
    直銷收入；又聲請人前於107年3月23日至10月9日領取共計6
    個月之失業給付99,360元，106年7月25日領取勞保傷病給付
    7,084元，另聲請人於106年9月19日向花旗銀行貸得283,000
    元信用貸款，用於支付搬家費、租屋處押金、購買家具、償
    還部分銀行信用貸款後，已無剩餘，現未領取任何補助等情
    ，有財政部高雄國稅局106年至107年綜合所得稅各類所得資
    料清單及財產歸屬資料清單【本院108年度司消債調字第233
    號卷（下稱調卷）第14至16頁】、財產及收入狀況說明書（
    調卷第5至6頁）、債權人清冊（調卷第7頁）、戶籍謄本（
    調卷第18頁）、勞工保險被保險人投保資料表（調卷第17頁
    ）、個人商業保險查詢結果表（本案卷第83頁）、財團法人
    金融聯合徵信中心前置協商專用債權人清冊（調卷第8至10
    頁）、信用報告（調卷第11至13頁）、台南市政府社會局函
    （本案卷第79頁）、台南市政府都市發展局函（本案卷第16
    頁）、勞動部勞動力發蘊署高屏澎東分署函（本案卷第17頁
    ）、勞動部勞工保險局函（本案卷第22頁）、收入切結書（
    本案卷第26頁）、存簿暨交易明細（本案卷第39至77頁）、
    存款帳戶交易說明書（本案卷第100至101頁）、安麗日用品
    股份有限公司陳報狀（本案卷第97頁）、三商美邦人壽保險
    股份有限公司函（本案卷第18至21頁）、國泰人壽保險股份
    有限公司函（本案卷第102至103頁）等附卷可參。則在別無
    其他資料可認聲請人有其他收入之情形下，以其前配偶、母
    親於108年1至7月平均每月資助14,143元【計算式：99,000÷
    7＝14,143）核算現在償債能力之基礎，堪認妥適。
㈢、聲請人原稱每月須負擔母親扶養費6,000元，嗣稱因失業，已
    未再扶養，有聲請人108年9月6日陳報狀（本案卷第73頁）
    可參。關於聲請人個人日常必要支出部分，聲請人主張單獨
    租屋居住，每月租金4,000元，並提出租賃契約書（本案卷
    第34至37頁）、房租收據（本案卷第38頁、第85頁）在卷可
    稽。按債務人必要生活費用，以最近一年衛生福利部或直轄
    市政府所公告當地區每人每月最低生活費一點二倍定之，消
    債條例第64條之2第1項定有明文。本院參酌衛福部社會司所
    公告108年度高雄市最低生活費為13,099元，則聲請人每月
    最低生活所必需除有特殊情形並有證據證明者外，自宜以此
    之1.2倍即15,719元為度，始得認係必要支出。聲請人主張
    每月必要支出約13,300元，低於本院計算之基準，尚屬合理
    。
㈣、綜上所述，聲請人目前每月收入約14,143元，扣除，必要生
    活費13,300元後，尚餘843元。而聲請人目前負債總額為815
    ,642元（調卷第25頁、第29頁，包括：花旗銀行、遠東銀行
    、台新銀行），扣除三商美邦人壽保單解約金16,030元後，
    以上開餘額按月攤還結果，至少約須79年【計算式：（815,
    642－16,030）÷843÷12＝79】始能清償完畢，堪認聲請人確有
    不能清償債務之情事。從而，聲請人向本院聲請清算，應予
    准許，並命司法事務官進行本件清算程序。
四、依消債條例第11條第1 項、第83條第1 項、第16條第1 項，
    裁定如主文。
中　　華　　民　　國　 108　　年　　12　　月　　24　　日
              　　民事庭　　法　　　官　賴寶合
以上正本係照原本作成。
本裁定不得抗告。
中　　華　　民　　國　 108　　年　　12　　月　　24　　日
  　                        書記官　胡美儀